臺灣臺南地方法院刑事判決
111年度金訴字第520號
公  訴  人  臺灣臺南地方檢察署檢察官
被      告  李烱銘


上列被告因違反洗錢防制法等案件，經檢察官提起公訴（111年
度偵字第13748號）及移送併辦（111年度偵字第17332號、第179
00號、第18984號），被告於準備程序中為有罪之陳述，本院合
議庭裁定由受命法官獨任以簡式審判程序進行審理，判決如下：
    主  文
李烱銘幫助犯洗錢防制法第十四條第一項之一般洗錢罪，處有期
徒刑貳月，併科罰金新臺幣壹萬元，罰金如易服勞役，以新臺幣
壹仟元折算壹日。
    犯罪事實
一、李烱銘雖預見將金融帳戶提供他人使用，可能幫助他人從事
    詐欺取財犯罪並隱匿犯罪所得之去向及所在，竟仍基於縱有
    人以其所交付之金融帳戶實施詐欺取財犯罪並隱匿犯罪所得
    之去向及所在亦不違背其幫助本意之故意，於民國111年3月
    19日16時30分許，在臺南市永康區中華路某飲料店外，以每
    個帳戶每星期新臺幣（下同）12萬元之對價，將其所申辦之
    國泰世華銀行永康分行帳號000000000000號帳戶（下稱國泰
    世華銀行帳戶）、中國信託商業銀行帳號000000000000號帳
    戶（下稱中信銀行帳戶）之存摺、提款卡（含密碼）、網路
    銀行密碼等資料，交予真實姓名年籍均不詳之人，以此方式
    幫助該人所屬之詐欺集團掩飾渠等因詐欺犯罪所得之財物。
    上開詐欺集團成員則共同基於意圖為自己不法所有之犯意聯
    絡：㈠於110年底經由通訊軟體LINE，以暱稱「麗涵」結識陳
    復滿加為好友，並向陳復滿佯稱：可操作黃金與原油對沖獲
    利云云，致陳復滿陷於錯誤，於111年3月24日11時26分許，
    依指示匯款34萬元至上開國泰世華銀行帳戶，之後即遭提領
    一空；㈡於111年1月4日，發送報明牌股票之簡訊予黎佩玉，
    建議黎佩玉加入通訊軟體LINE「紅利行動…881」群組，並佯
    稱：下載APP「MetaTrader4」，並在該APP平台入金投資，
    即可獲利云云，致黎佩玉陷於錯誤，於111年3月25日13時20
    分許，依指示匯款40萬元至上開國泰世華銀行帳戶，之後即
    遭提領一空；㈢於111年3月7日間，透過通訊軟體LINE「23培
    訓班內部群」向劉士輝佯稱：下載APP「正泰」，並在該APP
    平台入金投資，即可獲利云云，致劉士輝陷於錯誤，於111
    年3月25日12時53分許，依指示匯款5萬5千元至上開中信銀
    行帳戶，之後即遭提領一空；㈣於111年1月9日經由通訊軟體
    LINE，以暱稱「李國方」結識朱紘觀加為好友，再向朱紘觀
    佯稱：可投資股票獲利云云，致朱紘觀陷於錯誤，於111年3
    月25日14時26分許，依指示存款30萬元至上開中信銀行帳戶
    ，旋遭提領一空。嗣陳復滿、黎佩玉、劉士輝、朱紘觀查覺
    有異而報警處理，始悉上情。
二、案經陳復滿訴由臺中市政府警察局太平分局、黎佩玉訴由臺
    中市政府警察局第六分局、劉士輝訴由臺南市政府警察局歸
    仁分局、朱紘觀訴由臺中市政府警察局霧峰分局報告臺灣臺
    南地方檢察署檢察官偵查起訴。
    理  由
一、本件被告所犯者非死刑、無期徒刑、最輕本刑為3年以上有
    期徒刑之罪或高等法院管轄第一審案件，其於準備程序進行
    中，就被訴事實均為有罪之陳述，經法官告知簡式審判程序
    之旨，並聽取公訴人、被告之意見後，本院爰依刑事訴訟法
    第273條之1第1項之規定，裁定由受命法官獨任以簡式審判
    程序進行審理。
二、上揭犯罪事實，業據被告坦承不諱，核與被害人陳復滿、黎
    佩玉、劉士輝、朱紘觀於警詢時之指述相符，並有被害人陳
    復滿提供之通訊軟體對話紀錄截圖與高雄銀行入戶電匯匯款
    回條、被害人黎佩玉、劉士輝提出之對話紀錄截圖、被害人
    朱紘觀提供之中信銀行新臺幣存提款交易憑證、被告提供之
    網路對話截圖、被告所有國泰世華銀行帳戶、中信銀行帳戶
    之客戶基本資料及交易明細各1份在卷可稽，足認被告上揭
    自白與事實相符，堪以採信。是本案事證明確，被告犯行堪
    以認定，應依法論罪科刑。
三、論罪科刑
(一)按行為人對於構成犯罪之事實，明知並有意使其發生者，為
    故意；行為人對於構成犯罪之事實預見其發生，而其發生並
    不違背其本意者，以故意論，刑法第13條第1項、第2項分別
    定有明文。前者稱為確定故意，後者則稱為未必故意。而未
    必故意與有認識的過失之區別，在於二者對構成犯罪之事實
    雖均預見其能發生，但前者對其發生並不違背其本意，後者
    則確信其不發生。又幫助犯之成立，以行為人主觀上認識被
    幫助者正欲從事犯罪或係正在從事犯罪，該犯罪有既遂之可
    能，而其行為足以幫助他人實現構成要件者，即具有幫助故
    意，並不以行為人確知被幫助者係犯何罪名為必要。再按行
    為人提供金融帳戶提款卡及密碼予不認識之人，非屬洗錢防
    制法第2條所稱之洗錢行為，不成立同法第14條第1項一般洗
    錢罪之正犯；如行為人主觀上認識該帳戶可能作為收受及提
    領特定犯罪所得使用，他人提領後即產生遮斷資金流動軌跡
    以逃避國家追訴、處罰之效果，仍基於幫助之犯意而提供，
    應論以幫助犯同法第14條第1項之一般洗錢罪（最高法院108
    年度台上大字第3101號裁定意旨參照）。查現今社會上，詐
    欺集團蒐集金融帳戶，持以作為詐欺取財犯罪之人頭帳戶之
    事，常有所聞，政府機關及大眾媒體亦一再宣導反詐騙之事
    ，現代國人日常生活經常接觸之自動櫃員機周圍及操作時顯
    示之畫面，亦無不以醒目之方式再三提醒，政府更因此降低
    每日可轉帳金額上限，可見反詐騙活動已為公眾所周知，是
    倘持有金融存款帳戶之人任意將該帳戶交付予身分不詳之人
    使用時，自可預見該受讓金融存款帳戶資料之人可能將之用
    以收受及提領詐欺犯罪所得使用，且於他人提領後，即產生
    遮斷資金流動軌跡以逃避國家追訴、處罰之效果。　　
(二)核被告所為，係犯刑法第30條第1項、第339條第1項之幫助
    詐欺取財罪，及刑法第30條第1項、洗錢防制法第2條第2款
    、第14條第1項之幫助一般洗錢罪。被告以一提供帳戶行為
    ，幫助詐欺集團成員先後向上開被害人實行詐術，致其等陷
    於錯誤分別匯款或存款至上開帳戶，旋遭提領一空，而幫助
    掩飾或隱匿犯罪所得之去向及所在，係以一行為幫助詐欺取
    財、洗錢犯行，同時構成幫助詐欺取財罪及幫助一般洗錢罪
    ，為想像競合犯，依刑法第55條規定，應從一重之幫助一般
    洗錢罪處斷。　
(三)檢察官以111年度偵字第17332號、第17900號、第18984號移
    送併辦之犯罪事實，經核與本案起訴書（111年度偵字第137
    48號）所載之犯罪事實具有裁判上一罪關係，本院自應併予
    審理，附此敘明。　
(四)按幫助犯之處罰，得按正犯之刑減輕之，刑法第30條第2項
    定有明文。又按犯洗錢防制法第14、15條之罪，在偵查或審
    判中自白者，減輕其刑，洗錢防制法第16條第2項亦有明文
    。查被告為幫助犯，且於偵查及本院審理時自白幫助洗錢犯
    行，爰依刑法第30條第2項、洗錢防制法第16條第2項規定，
    減輕其刑，並依刑法第70規定遞減其刑。　　
(五)爰審酌被告為獲得報酬，而提供上開金融帳戶予他人從事不
    法使用，不僅導致犯罪之追查趨於複雜困難，更使被害人財
    物損失，危害金融秩序與社會治安，造成之危害非輕，自有
    可責；兼衡被告之年紀、前無犯罪科刑紀錄之素行（詳卷附
    臺灣高等法院被告前案紀錄表）、智識程度（高職畢業）、
    家庭經濟狀況（擔任作業員，每月收入約3萬5千元）、需要
    照顧奶奶、提供之帳戶數量、遭詐騙之被害人人數及金額、
    無證據證明有實際取得報酬、犯後坦承犯行之態度，以及其
    業與告訴人陳復滿調解成立（詳卷附本院111年度南司刑移
    調字第575號調解筆錄）等一切情狀，量處如主文所示之刑
    ，併就罰金部分諭知易服勞役之折算標準。又被告供陳未因
    犯本案之罪獲有所得，且亦無證據證明被告獲有犯罪所得，
    爰不宣告沒收犯罪所得，附此敘明。
據上論斷，應依刑事訴訟法第273條之1第1項、第299條第1項前
段，洗錢防制法第2條第2款、第14條第1項、第16條第2項，刑法
第11條前段、第30條第1項前段、第2項、第339條第1項、第55條
、第42條第3項，刑法施行法第1條之1第1項，判決如主文。  本
案經檢察官周盟翔提起公訴，檢察官黃莉琄、周盟翔移送併辦，
檢察官李佳潔、粟威穆到庭執行職務。
中　　華　　民　　國　　111 　年　　10　　月　　12　　日
　　　　　　　　　刑事第十庭  法　官　陳鈺雯
以上正本證明與原本無異。
如不服本判決應於收受送達後20日內向本院提出上訴書狀，並應
敘述具體理由。其未敘述上訴理由者，應於上訴期間屆滿後20日
內向本院補提理由書( 均須按他造當事人之人數附繕本) 「切勿
逕送上級法院」。
                              書記官  洪儀珊　
中　　華　　民　　國　　111 　年　　10　　月　　13　　日
附錄論罪科刑法條：  　　　　　　　　　　　　　　　
刑法第339條
意圖為自己或第三人不法之所有，以詐術使人將本人或第三人之
物交付者，處5年以下有期徒刑、拘役或科或併科50萬元以下罰
金。
以前項方法得財產上不法之利益或使第三人得之者，亦同。
前二項之未遂犯罰之。
洗錢防制法第2條
本法所稱洗錢，指下列行為：
一、意圖掩飾或隱匿特定犯罪所得來源，或使他人逃避刑事追訴
    ，而移轉或變更特定犯罪所得。
二、掩飾或隱匿特定犯罪所得之本質、來源、去向、所在、所有
    權、處分權或其他權益者。
三、收受、持有或使用他人之特定犯罪所得。
洗錢防制法第14條
有第二條各款所列洗錢行為者，處7年以下有期徒刑，併科新臺
幣5百萬元以下罰金。
前項之未遂犯罰之。
前二項情形，不得科以超過其特定犯罪所定最重本刑之刑。